【裁判字號】    99,台上,5409
【裁判日期】    990826
【裁判案由】    違反毒品危害防制條例
【裁判全文】
最高法院刑事判決            九十九年度台上字第五四０九號
上  訴  人  甲○○
上列上訴人因違反毒品危害防制條例案件，不服台灣高等法院台
中分院中華民國九十九年六月二十四日第二審判決（九十九年度
上訴字第六四六號，起訴案號：台灣台中地方法院檢察署九十八
年度偵字第一七六八七號），提起上訴，本院判決如下：
    主  文
上訴駁回。
    理  由
按刑事訴訟法第三百七十七條規定，上訴於第三審法院，非以判
決違背法令為理由，不得為之。是提起第三審上訴，應以原判決
違背法令為理由，係屬法定要件。如果上訴理由書狀並未依據卷
內訴訟資料，具體指摘原判決不適用何種法則或如何適用不當，
或所指摘原判決違法情事，顯與法律規定得為第三審上訴理由之
違法情形，不相適合時，均應認其上訴為違背法律上之程式，予
以駁回。上訴人甲○○上訴意旨略謂：(一)、本件實情，純因上訴
人不忍同屬施用毒品之友人廖偉良毒癮發作，央請另友人紀華煌
開車將毒品送給廖偉良，此由系爭毒品未經分裝，迥異一般販售
常情，即足證明，縱有不法，僅屬無償轉讓之行為概念。微論並
無任何證據可以證明廖偉良所撥打之需索毒品電話，係上訴人本
人所接聽，且未在上訴人居住處所搜得足以和販賣毒品有關聯之
帳冊、電子秤、夾鏈袋或毒品，可謂無據；況承辦警員蔡東明事
後因另案涉嫌為求績效，以毒品餵食線民，已遭停職查辦，廖偉
良亦為施用毒品者，非無與之勾結、共同栽贓上訴人之嫌。原審
對其二人所為以釣魚方式，查獲上訴人販賣毒品之供述，悉加採
信，遽論上訴人以販賣第一級毒品重罪名，顯違證據法則。(二)、
廖偉良將寫有「西」字記號之新台幣（下同）仟元紙鈔丟入紀華
煌所駕汽車內，又利用香煙紙承接紀華煌（當場分撥）之毒品，
顯然係為陷害上訴人，並利警員蒐證而作為；紀華煌突見金錢，
萌發「不拿白不拿」念頭，私下收款，非無可能，但既非上訴人
事先所得悉，自不能苛令上訴人負責。上訴人既聲請就該鈔票上
之字跡及鈔票屬誰所有各節，加以詳查，以證明遭警「陷害教唆
」，原審不加置理，亦有未盡證據調查職責之違失云云。惟查：
證據之取捨、證明力之判斷及事實之認定，係屬事實審自由裁量
判斷之職權，此項職權之行使，倘未違背客觀存在之經驗法則或
論理法則，即不違法，觀諸刑事訴訟法第一百五十五條第一項規
定甚明，自無許當事人任憑主觀指摘為違法，而資為上訴第三審
之適法理由。又同法第三百七十九條第十款所稱應於審判期日調
查之證據，係指與待證事實具有重要關係，在客觀上認為有調查
之必要性，為認定事實、適用法律之基礎者而言。若事實業臻明
確，自毋庸為無益之調查，亦無未盡查證職責之違法可言。原判
決主要係依憑廖偉良迭在警詢、偵查中供明撥打上訴人持用之0
000000000號行動電話，向上訴人表示要購買一千元之
海洛因，上訴人應允並約定交易時、地，後見紀華煌開車依約到
達，伊騎機車接近，紀華煌搖下車窗，伊將書有「西」記號之一
張千元鈔交給紀華煌，紀華煌即將所攜帶之海洛因倒出，裝成一
小包交付；另證人即共同正犯紀華煌於偵查中供證：伊原要向上
訴人購買毒品，在上訴人家時，適上訴人接獲廖偉良來電，上訴
人乃央求伊幫忙送貨，伊說不認識廖偉良，上訴人稱可以開上訴
人之車前往，廖偉良即能辨認，嗣果然如此完成交易，廖偉良交
付一千元，伊倒出海洛因一袋給廖偉良，出發前，上訴人交給伊
價值二千元之海洛因，故伊給廖偉良一半，現金則要拿回去交給
上訴人；蔡東明證稱：廖偉良打電話給上訴人時，先問上訴人「
有沒有東西？」，並表示以前曾向上訴人買過毒品，再約定此次
交易之價格、數量；另警員吳志銘供證：伊記得廖偉良打電話給
上訴人，問「你那邊有沒有？」再說「我要一張」各等語之證言
；顯示紀華煌、廖偉良毒品交易過程之錄音、錄影光碟；勘驗光
碟，發現紀華煌駕車到場，廖偉良抱怨先前毒品品質不好，紀華
煌回稱可先試用，不好退貨，並邀請上車試打（注射），尚拿電
話撥通由廖偉良直接和上訴人說話，紀華煌最後更向上訴人報告
稱廖偉良要「倒一些（毒品）到別的地方試用，如果試好，再拿
三千元」之勘驗筆錄；翻拍毒品交易經過光碟之照片；扣案之白
粉二小包；白粉送驗確認係第一級毒品海洛因之鑑定書；書有「
西」字記號之千元券一張；上訴人名義申辦，置放上揭汽車上，
於毒品交易時當場連繫使用之行動電話（含SIM 卡）一支；衡諸
紀華煌開車到場，廖偉良未與之討論交易金額、數量，旋交付一
千元現金，紀華煌則無異議收下一情，足見毒品交易內情，早經
上訴人和廖偉良事先在電話中達成合意；廖偉良質疑毒品品質時
，上訴人在電話中應允廖偉良試用一節，可見上訴人就販售毒品
之事，乃基於主導、決定之地位；上訴人在知悉廖偉良有購買毒
品之意思後，旋著手相關作為，央求紀華煌駕駛上訴人之汽車送
貨（尚提供上訴人之行動電話給紀華煌在車上使用），自具有營
利之犯意等情況證據資料，乃認定上訴人確有如原判決事實欄所
載之犯行，因而維持第一審論處上訴人以共同販賣第一級毒品未
遂（累犯）罪刑（依未遂犯及犯情可憫為由，遞予減輕其刑，處
有期徒刑九年）。對於上訴人僅承認接獲廖偉良需索海洛因之電
話，委請紀華煌開車送貨給廖偉良，而矢口否認犯販賣第一級毒
品重罪名，所為乃單純提供解癮之用，不知紀華煌為何收錢，亦
不知紀華煌如何向廖偉良說話云云之辯解，無非避就飾卸之詞，
不足採信，並依卷內訴訟資料詳加指駁、說明。所為之事實認定
及得心證理由，俱有各項直接、間接證據在案可稽，自形式上觀
察，並未違背客觀存在之經驗法則、論理法則，事實且已臻明確
。上訴意旨置原判決已明白論斷之事項於不顧，就屬原審採證認
事職權之適法行使，任憑己意妄指為違法，不能認為合法之第三
審上訴理由。依上說明，應認其上訴為違背法律上之程式，予以
駁回。
據上論結，應依刑事訴訟法第三百九十五條前段，判決如主文。
中    華    民    國  九十九  年    八    月  二十六  日
                      最高法院刑事第十庭
                          審判長法官  花  滿  堂
                                法官  黃  正  興
                                法官  陳  東  誥
                                法官  林  錦  芳
                                法官  洪  昌  宏
本件正本證明與原本無異
                                      書  記  官
中    華    民    國  九十九  年    八    月   三十   日
                                                      Q

司法院資訊處製作；財團法人民間司法改革基金會備份。
